臺灣苗栗地方法院民事裁定
111年度監宣字第112號
聲  請  人  蘇金輝  

相  對  人  蘇玉英  




關  係  人  蘇芸嬅  

上列聲請人聲請改定監護人事件，本院裁定如下：
    主    文
一、選定聲請人蘇金輝(民國00年0月0日生，身分證統一編號：Z
    000000000號)為相對人即受監護宣告之人蘇玉英（民國00年
    0月00日生，身分證統一編號：Z000000000號）之監護人。
二、指定蘇芸嬅（民國00年0月0日生，身分證統一編號：Z00000
    0000號）為會同開具財產清冊之人。
三、聲請程序費用由相對人負擔。
　　理    由
一、聲請意旨略以：聲請人為相對人蘇玉英之兄，相對人前經本
    院以95年度禁字第10號裁定宣告為禁治產人，其原監護人蘇
    步少於民國107年2月23日死亡，原監護人蘇江美妙則已年老
    並重度殘障，現住老人長期照護中心，有顯不適任情事。爰
    依法聲請改定聲請人為相對人之監護人，並指定關係人即相
    對人之姊蘇芸嬅為會同開具財產清冊之人等語。
二、按民法總則中華民國97年5月2日修正之條文施行前，已為禁
    治產宣告者，視為已為監護宣告，於修正施行後，適用修正
    後之規定，民法總則施行法第4條第2項定有明文。又97年5
    月2日修正之民法總則第14條至第15條之2之規定，自98年11
    月23日施行，此觀民法總則施行法第4條之2亦明。查相對人
    蘇玉英前經本院以95年度禁字第10號裁定宣告為禁治產人，
    其父蘇步少、其母蘇江美妙為其法定監護人，有戶籍謄本及
    前開民事裁定在卷可稽（見卷第13頁、第37-39頁）。依上
    開規定，應視為相對人已受監護宣告，並應適用98年11月23
    日修正施行之民法相關規定處理，先予敘明。
三、次按監護人死亡或受監護或輔助宣告尚未撤銷，且受監護人
    無第1094條第1項之監護人者，法院得依受監護人、四親等
    內之親屬、檢察官、主管機關或其他利害關係人之聲請或依
    職權，另行選定適當之監護人；法院為監護之宣告時，應依
    職權就配偶、四親等內之親屬、最近1年有同居事實之其他
    親屬、主管機關、社會福利機構或其他適當之人選定1人或
    數人為監護人，並同時指定會同開具財產清冊之人。法院為
    前項選定及指定前，得命主管機關或社會福利機構進行訪視
    ，提出調查報告及建議。監護之聲請人或利害關係人亦得提
    出相關資料或證據，供法院斟酌；法院選定監護人時，應依
    受監護宣告之人之最佳利益，優先考量受監護宣告之人之意
    見，審酌一切情狀，並注意下列事項：一、受監護宣告之人
    之身心狀態與生活及財產狀況。二、受監護宣告之人與其配
    偶、子女或其他共同生活之人間之情感狀況。三、監護人之
    職業、經歷、意見及其與受監護宣告之人之利害關係。四、
    法人為監護人時，其事業之種類與內容，法人及其代表人與
    受監護宣告之人之利害關係，民法第1113條準用第1106條第
    1項、同法第1111條、第1111條之1亦規定甚明。
四、經查：
　㈠相對人於95年5月23日經本院以95年度禁字第10號裁定宣告為
    禁治產人即受監護宣告之人，依當時民法第1111條第1項規
    定，因其配偶已過世，故以父母即蘇步少、蘇江美妙為其監
    護人。惟蘇步少已於107年2月23日死亡，蘇江美妙復經本院
    以111年度監宣字第2號裁定宣告為受監護宣告之人，有蘇步
    少之除戶謄本、死亡證明書及本院111年度監宣字第2號裁定
    在卷可佐（見卷第19-21頁、第101-105頁），堪認相對人已
    無適當之監護人。而聲請人既為相對人四親等內之親屬，其
    聲請本院另行選定適當之監護人，自無不合。
　㈡觀諸財團法人台中市私立龍眼林社會福利慈善事業基金會訪
    視報告略以：聲請人為相對人之哥哥，平時居住在大陸，約
    兩個月返台一次，返台期間均會至機構探望相對人，平時若
    有相對人之文件需簽章，會透過電子郵件方式處理，觀察聲
    請人身心及經濟狀況良好，對相對人各項狀況有所了解，評
    估聲請人具有擔任監護人之能力等語（見卷第97頁）。臺南
    市政府社會局訪視報告略以：關係人蘇芸嬅陳述相對人之前
    都由哥哥及父親照顧，適合由哥哥擔任監護人等語（見卷第
    86頁）。財團法人苗栗縣私立幼安教養院訪視報告略以：聲
    請人為相對人之兄長，關係人為相對人之姊，需由其2人協
    助相對人重大事務決策與處理事宜等語（見卷第62頁）。本
    院審酌上情，認聲請人與相對人為兄妹，並無感情不睦情事
    ，且聲請人有處理相對人事務之經驗及擔任監護人之意願，
    由聲請人為相對人之監護人，應符合相對人之最佳利益，爰
    選定聲請人為相對人之監護人。另關係人蘇芸嬅為相對人之
    姊，並出具同意書同意擔任會同開具財產清冊之人（見卷第
    12頁），本院認由其任會同人，並無不妥，爰併指定關係人
    蘇芸嬅為會同開具財產清冊之人。
五、至財團法人苗栗縣私立幼安教養院雖於111年7月15日補充其
    訪視報告，表示聲請人就先父蘇步少之遺產處理事宜，與相
    對人有利害衝突云云（見卷第116頁）。惟按民法第1098條
    規定，監護人於監護權限內，為受監護人之法定代理人；監
    護人之行為與受監護人之利益相反或依法不得代理時，法院
    得因監護人、受監護人、主管機關、社會福利機構或其他利
    害關係人之聲請或依職權，為受監護人選任特別代理人。有
    關兩造先父蘇步少之遺產範圍及遺產如何處理，並非本件所
    得審酌，應由法定繼承人另行協議分割或訴請法院裁判分割
    遺產，而因聲請人擔任相對人之監護人後，聲請人與相對人
    就遺產分割一事具有利益衝突，自應依上開規定為受監護宣
    告之相對人選任特別代理人，方得辦理相關遺產分割事宜，
    附此敘明。
六、末按監護人於執行有關受監護人之生活、護養療治及財產管
    理之職務時，應尊重受監護人之意思，並考量其身心狀況與
    生活狀況；監護開始時，監護人對於受監護人之財產，應依
    規定會同本院指定開具財產清冊之人，於2個月內開具財產
    清冊，並陳報法院；於前條之財產清冊開具完成並陳報法院
    前，監護人對於受監護人之財產僅得為管理上必要之行為；
    監護人對於受監護人之財產，非為受監護人之利益，不得使
    用、代為或同意處分；監護人代理受監護人購置或處分不動
    產，或就其居住之建築物或基地出租、供他人使用或終止租
    賃，非經法院許可，不生效力，民法第1112條、第1113條準
    用第1099條第1項、第1099之1、第1101條第1項及第2項之規
    定甚明，請參照辦理。
七、依家事事件法第164條第2 項，裁定如主文。 　　
中　　華　　民　　國　　111 　年　　7 　　月　　25　　日
                     家事法庭     法  官　顏苾涵
以上正本係照原本作成。
如對本裁定抗告須於裁定送達後10日內向本院提出抗告狀，並繳
納抗告費新臺幣1,000元。
中　　華　　民　　國　　111 　年　　7 　　月　　25　　日
                                  書記官　廖翊含